臺灣高雄地方法院民事判決
111年度訴字第680號
原      告  楊淑惠  

訴訟代理人  楊欽安  
被      告  林泳霏  

上列當事人間請求遷讓房屋等事件，本院於民國111年11月24日
詞辯論終結，判決如下：
　　主      文
被告應將門牌號碼高雄市○○區○○路○○○號十樓房屋騰空並遷讓返
還予原告。
被告應給付原告新臺幣貳拾肆萬元，及其中新臺幣壹拾參萬貳千
元自民國一百一十一年七月二十五日起至清償日止；另新臺幣壹
拾萬捌千元自民國一百一十一年十月十九日起，均按週年利率百
分之五計算之利息。
訴訟費用由被告負擔。
本判決第二項，得假執行，但被告如以新臺幣貳拾肆萬元為原告
預供擔保，得免為假執行。
　　事實及理由
一、被告經合法通知，未於言詞辯論期日到場，且核無民事訴訟
    法第386條各款所列情事，爰依原告之聲請，由其一造辯論
    而為判決。
二、按訴狀送達後，原告不得將原訴變更或追加他訴，但請求之
    基礎事實同一者，不在此限，民事訴訟法第255條第1項第2
    款定有明文。查原告起訴主張其委由李宏文律師於民國110
    年10月13日以手機簡訊催告定期給付積欠之租金未果，而終
    止系爭租約；又若認上開手機簡訊不生催告與終止系爭租約
    之效果，並以起訴狀繕本送達為終止系爭租約之意思表示，
    請求被告將承租之門牌號碼高雄市○○區○○路00號10樓房屋（
    下稱系爭房屋）騰空並遷讓返還予原告，且給付積欠之租金
    、違約金；嗣系爭房屋之租賃契約於111年9月19日期滿，保
    證金2萬4000元抵充違約金2萬4000元後，被告尚積欠20個月
    租金，合計新臺幣（下同）24萬元未給付，因而變更聲明為
    ：㈠被告應將系爭房屋騰空並遷讓返還予原告；㈡被告應給付
    原告24萬元，及其中13萬2000元自起訴狀繕本送達翌日起至
    清償日止，另10萬8000元自111年9月27日言詞辯論筆錄送達
    翌日起，均按週年利率百分之五計算之利息；㈢就聲明㈡，願
    供擔保，請准宣告假執行。基上，本院考量原告變更前後之
    事實，係就兩造間簽立之系爭房屋租賃契約爭議為請求，堪
    認基礎事實同一，核與前開規定相符，原告所為訴之變更，
    應予准許。
三、原告主張：被告向原告系爭房屋，雙方於109年9月15日簽立
    房屋租賃契約書（下稱系爭租約），約定租賃期間自109年9
    月20日起至111年9月19日止，每月租金1萬2000元，被告並
    繳納保證金2萬4000元，以擔保履行租賃債務。詎被告承租
    後僅給付2個月租金，自109年11月20日起即未付租金，迄至
    111年9月19日系爭租約期滿，被告未返還系爭房屋，且積欠
    之租金共20個月，金額合計24萬元未給付等語，為此，爰依
    系爭租約、民法第455條、第767條第1項、第179條之規定，
    提起本件訴訟，並聲明：如變更後之聲明。
四、被告經合法通知（院卷頁85），未於本院言詞辯論期日到庭
    ，亦未提出書狀為任何聲明或陳述。　
五、本院之判斷
　㈠按所有人對於無權占有或侵奪其所有物者，得請求返還之，
    民法第767條第1項前段定有明文。查原告為系爭房屋所有權
    人（本院111年度雄簡字第456號卷<下稱雄簡卷>頁83），而
    系爭租約既於111年9月19日期滿（雄簡卷頁17-22），則被
    告於系爭租約期滿時起，欠缺合法占有系爭房屋之依據；又
    被告迄今仍未將系爭房屋騰空並遷讓返還予原告，難認被告
    業已履行返還系爭房屋之義務；再被告經合法通知，既未到
    庭陳述，復未提出書狀爭執，則本院依調查證據之結果，認
    為原告請求被告將系爭房屋騰空並遷讓返還予原告之主張，
    堪信為真實，應予准許。
　㈡又押租金之主要目的在於擔保承租人履行租賃債務，租賃關
    係消滅後，承租人如有欠租或其他債務不履行時，其所交付
    之押租金，發生當然抵充之效力（最高法院87年度台上字第
    1631號判決意旨參照）；查原告主張：被告自109年11月20
    日起至111年9月19日止，共20個月租金，合計24萬元及違約
    金2萬4000元未給付，但原告亦尚未返還依系爭租約第3條第
    2項約定，為擔保被告履行租賃債務而繳納之保證金2萬4000
    元，以此筆保證金抵充被告依系爭租約第4條第5項，因未返
    還系爭房屋所應負之違約金2萬4000元等語（雄簡卷頁18、
    院卷頁112），參酌前開判決意旨，前開被告應給付之違約
    金既經抵充而消滅；而被告經合法通知，既未到庭陳述，亦
    未提出書狀爭執，則本院依調查證據之結果，認原告請求被
    告給付租金24萬元，有理由，應予准許。
　㈢按給付有確定期限者，債務人自期限屆滿時起，負遲延責任
    ；又遲延之債務，以支付金錢為標的者，債權人得請求依法
    定利率計算之遲延利息。但約定利率較高者，仍從其約定利
    率；而應付利息之債務，其利率未經約定，亦無法律可據者
    ，週年利率為5%，民法第229條第1項、第233條第1項、第20
    3條定有明文。查被告須負之24萬元債務，既已屆清償期，
    雙方就遲延利息計付利率並無約定，亦無其他可據之利率計
    付規範，依上開規定，原告自得請求被告給付24萬元，及其
    中13萬2000元自起訴狀繕本送達翌日即111年7月25日（111
    年7月13日寄存送達，因寄存10日期間之末日111年7月23日
    為週六，111年7月25日發生送達效力；院卷頁47）起至清償
    日止，又10萬8000元自111年9月27日言詞辯論筆錄送達翌日
    即111年10月19日（111年9月28日公示送達，經過20日即111
    年10月18日發生送達效力）起，均按週年利率5%計算之法定
    遲延利息。
六、綜上所述，原告依系爭租約、民法第455條、第767條、第17
    9條之規定，請求被告給付原告24萬元，及其中13萬2000元
    自111年7月25日起至清償日止，另10萬8000元自111年10月1
    9日起，均按週年利率5%計算之利息，為有理由，應予准許
    。
七、又原告雖陳明願供擔保，就主文第2項之請求，聲請宣告假
    執行，惟本件聲明第2項所命給付之金額未逾50萬元，依民
    事訴訟法第389條第1項第5款之規定，本院應依職權宣告假
    執行；又依同法第392條第2項規定，職權宣告被告如為原告
    預供擔保，得免為假執行。
八、本件事證已臻明確，原告所提其餘攻擊防禦方法及所提證據
    ，經本院審酌後認與判決結果不生影響，爰不再逐一論述。
九、訴訟費用負擔之依據：民事訴訟法第78條。
據上論結，原告之訴為有理由，依民事訴訟法第385條第1項前段
、第389條第1項第5款、第392條第2項，判決如主文。
中　　華　　民　　國　　111 　年　　12　　月　　8 　　日
                  民事第五庭  法　官　賴寶合
以上正本係照原本作成。
如對本判決上訴，須於判決送達後20日內向本院提出上訴狀。如
委任律師提起上訴者，應一併繳納上訴審裁判費。
中　　華　　民　　國　　111 　年　　12　　月　　8 　　日
                                書記官　王珮樺